【裁判字號】    97,訴,3423
【裁判日期】    980123
【裁判案由】    強盜
【裁判全文】
臺灣板橋地方法院刑事判決              97年度訴字第3423號
公  訴  人  臺灣板橋地方法院檢察署檢察官
被      告  乙○○
選任辯護人  金學坪律師
            簡欣儀律師
上列被告因強盜案件，經檢察官提起公訴（97年度偵字第2942
號），本院判決如下：
    主  文
乙○○意圖為自己不法之所有，結夥三人以上，以強暴、脅迫至
使不能抗拒，而取他人之物，處有期徒刑柒年。
    事  實
一、乙○○明知甲○○並未曾承諾擔保吳旭堂之前向其借款新臺
    幣（下同）35萬元債務，竟與另4 名不詳姓名年籍之成年男
    子共同意圖為自己不法之所有，並基於犯意聯絡，由乙○○
    於民國97年1 月1 日21時許，邀約甲○○至位於臺北縣三重
    市○○街5 號之「王府卡拉OK」店內見面，甲○○不疑有他
    而駕駛其所有之車號2619－TJ號自小客車赴約，甲○○與乙
    ○○飲酒席間，上開4 名男子則搭乘同一部車號不詳之小客
    車到場，並進入店內找甲○○，乙○○則表示有事到外面講
    ，甲○○步出店外後，乙○○尾隨而出，並與該4 名男子將
    甲○○強押上前開2619－TJ號自小客車後座，由乙○○與其
    中1 名男子分坐於甲○○兩旁，另由2 名男子分坐駕駛座、
    副駕駛座，將車駛往板橋市○○路某停車場，期間乙○○與
    同坐後座之男子共同徒手毆打甲○○，致使甲○○頭部紅腫
    （3 ×2 公分）、臉部紅腫（1 ×1 公分）、嘴角擦傷（1
    ×0.6 公分）且無法抗拒，而強取甲○○配戴之勞力士滿天
    星手錶1 只，坐於副駕駛座之男子則強取甲○○之現金3 千
    元，乙○○復要求甲○○簽立面額均為20萬元之本票2 紙、
    17 萬 元之本票1 紙（面額共計57萬元，係吳旭堂與甲○○
    分別積欠乙○○之借款數額35萬及22萬元之總合），並恫稱
    如有不從，要將甲○○載至五指山活埋，以此強暴、脅迫手
    段，致甲○○心生畏懼無法抗拒，而依其等指示簽立並交付
    上開本票3 紙。嗣經甲○○報警，始為警循線查悉上情。
二、案經甲○○訴由臺北縣政府警察局移送臺灣板橋地方法院檢
    察署檢察官偵查起訴。
    理  由
壹、證據能力有無之認定：
一、按被告以外之人於檢察事務官、司法警察官或司法警察調查
    中所為之陳述，與審判中不符時，其先前之陳述具有較可信
    之特別情況，且為證明犯罪事實存否所必要者，得為證據，
    刑事訴訟法第159 條之2 有明文規定。查證人甲○○於警詢
    之陳述，屬被告以外之人於審判外所為之陳述，其於警詢中
    有關於被告等人是否有強行取走其金錢及勞力士手錶乙節之
    陳述，係與其於審判中之陳述並不一致，然而，被害人甲○
    ○先前於警詢中就有關被告與另3 名成年男子在車上係如何
    強取其金錢及勞力士手錶等過程證述明確，且與偵訊時所述
    情節一致，參以被害人甲○○係於事發後被歹徒釋放當天即
    97年1 月2 日下午旋至臺北縣政府警察局報案及指認被告即
    為犯罪之人，此有其警詢筆錄、臺北縣政府警察局刑事警察
    大隊指認犯罪嫌疑人紀錄表在卷可憑（見偵查卷第13至18頁
    ）。又經臺北縣政府警察局警員當場勘察被害人之身體後，
    發現被害人甲○○之頭部、臉部確實受有傷害乙節，此有警
    方所拍攝之被害人身體勘察照片4 幀在卷可考（見偵查卷第
    48至49頁），且被害人甲○○製作完筆錄後隨即至臺北縣立
    醫院驗傷結果，其確受有頭部紅腫（3 ×2 公分）、臉部紅
    腫（1 ×1 公分）、嘴角擦傷（1 ×0.6 公分）之傷害，亦
    有該醫院於97年1 月2 日出具之北縣醫診字第970005號驗傷
    診斷書正本1 份在卷可稽。綜合上述被害人甲○○於事發後
    立即報案並接受警詢之客觀環境及情狀加以觀察，足認被害
    人甲○○之指證係有所憑據，所述應係發乎自然出於其自由
    意志無疑。至被害人甲○○雖於事發後之97年8 月10日書立
    聲明書載稱：「本人甲○○和乙○○實乃多年之朋友，二人
    因債務糾紛互有誤會，因而導致本人『一時衝動』對乙○○
    提告（97年度偵字第2942號），現誤會已化解，本人現願意
    撤消（按係『撤銷』之誤繕）告訴，並將事實呈清（按係『
    澄清』之誤繕）如下：1.乙○○絕無強取本人之金錢、手錶
    。2.乙○○絕無傷害本人。3.本人於97年1 月1 日乃主動與
    乙○○赴約解決債務化解誤會。4.爾後本人與乙○○之間無
    任何債務關係重修舊好。」等語（見本院卷第43頁），然而
    ，依據被害人甲○○於事發後立即報警處理及驗傷之情狀及
    詳如後述相關事證予以綜合判斷可知，上開聲明書所載內容
    ，明顯與事實不符，被害人甲○○絕非係一時衝動始對被告
    提告，上開書面陳述反而足資證明被害人甲○○有於事後迴
    護被告之意。再佐以被害人甲○○於書立上開聲明書之後，
    始於本院審理中經檢察官詰問證人甲○○：「另外手錶部分
    ，你在警察局報案時，稱乙○○拿走你的勞力士錶，且在偵
    查中也是這樣證述，此部分是否實在？」時，證人甲○○則
    先係證稱：「實在」等語，後又證述：「當時我並不知道另
    外3 人是被告朋友，我在車上時，我就將錶拿給被告，這是
    我主動拿給被告的，因為我與被告很好，我不知道被告還要
    我簽本票」、「是我主動交給被告幫我保管」、「因為當時
    我不知道那三人是何人，我怕錶會被該三人拿走」等語，則
    證人甲○○於審理時就被告究竟有無強取其手錶乙節，不僅
    前後證述不一，且與其於警詢及偵查中之證述前後矛盾，應
    認證人甲○○於警詢時之陳述，係距離本案發生時間甚近，
    記憶清晰，且其於彼時係未受到被告之左右而出於自然之陳
    述，其嗣於審判中證述有關被告拿取其手錶之過程部分，應
    係已考量到其與被告係認識多年之朋友關係，且與被告同庭
    應訊，以致事後衡量利害得失昧於人情故為有利於被告之證
    詞，應認證人甲○○先前警詢中之證述，具有較為可信之特
    別情況，依前揭規定旨意，應認具有證據能力。
二、又按被告以外之人於偵查中向檢察官所為之陳述，除「顯有
    不可信之情況者」外，得為證據，刑事訴訟法第159 條之1
    第2 項定有明文。查證人甲○○於偵查中向檢察官所為之言
    詞陳述，係經其以證人身分具結在卷，合於法定要件，且現
    階段刑事訴訟法規定檢察官代表國家偵查犯罪、實施公訴，
    依法其有訊問證人之權，證人且須具結，而實務運作時，偵
    查中檢察官向被告以外之人所取得之陳述，原則上均能遵守
    法律規定，不致違法取供，其可信性極高，復查無「顯有不
    可信之情況」，依上開規定，乃屬傳聞證據之例外情形，均
    有證據能力。
三、按刑事訴訟法第159 條第1 項雖規定，被告以外之人於審判
    外之言詞或書面陳述，除法律有規定外，不得作為證據。惟
    同法第159 條之5 第1 、2 項已規定，經當事人於審判程序
    同意作為證據，法院審酌該言詞陳述或書面陳述作成時之情
    況，認為適當者，亦得為證據。當事人、代理人或辯護人於
    法院調查證據時，知有第159 條第1 項不得為證據之情形，
    而未於言詞辯論終結前聲明異議者，視為有前項之同意（指
    同條第1 項之同意作為證據），此乃第159 條第1 項所容許
    ，得作為證據之例外規定之一。經查，本案被告、選任辯護
    人及檢察官於言詞辯論終結前，除對證人甲○○於警詢及偵
    查中之陳述之證據能力有所爭執外，對於證人洪利於警詢暨
    偵查中之證述等本院所調查之證據部分，則未主張有刑事訴
    訟法第159 條第1 項不得為證據之情形，是本案經調查之上
    開證據均有證據能力。
四、卷附由警方對被害人甲○○身體勘驗時所拍攝之照片，乃警
    員依機械之方式以相機拍攝所留存之影像；又卷附監視錄影
    器所攝畫面之翻拍照片21張，係透過照相鏡頭形成電磁紀錄
    畫面，然後還原於列印紙上之現場影像，上開照片均非製作
    人即警員憑自己的五官感覺得出之結論，在照片中，並不存
    在人對現實情形的知覺、記憶，在表現時經常可能發生的錯
    誤（如知覺的不準確、記憶隨時間推移而發生的變化），故
    上開照片當然是非供述證據，應無傳聞法則適用。
五、臺北縣立醫院出具之北縣醫診字第970005號驗傷診斷書正本
    1 份，係醫生所出具，而醫生係從事業務之人，於醫療業務
    上或通常醫療業務過程所製作之證明文書，應屬刑事訴訟法
    第159 條之4 第2 款所稱之證明文書。
貳、認定本案事實所憑證據及理由：
一、訊據被告固對於其有夥同4 名不詳男子至上址卡拉OK店找被
    害人甲○○，再由其與其中3 名男子將被害人帶上被害人所
    有之前開車輛內，將之載往板橋市○○路某停車場，並在該
    車內要求被害人簽立3 張本票，面額共計57萬元之事實於本
    院審理時坦承不諱，惟矢口否認有何強盜犯行，辯稱：伊並
    沒有打被害人甲○○，也沒有搶被害人勞力士手錶、金錢，
    伊之所以有請甲○○簽下3 張本票，是因為甲○○之前有跟
    伊借款4 張支票共計26萬4 千元，後來還有介紹他一位從事
    貨櫃運輸的朋友吳旭堂跟伊借款35萬元，甲○○還拍胸脯保
    證，但後來甲○○與他朋友都跑了，伊當時只是與甲○○債
    務協商而已，伊有跟甲○○說這債務要解決，要他簽下本票
    才會讓他離開，結果甲○○簽下本票後，就讓甲○○自己開
    車離開了，至於被害人手上勞力士錶是被害人自己拿給伊保
    管的云云。被告辯護人辯護稱：被告與被害人間有債務關係
    存在，被告並非基於不法所有意圖而為奪取他人財物行為，
    如有涉及不法犯行，亦應論以刑法第302 條妨害自由罪或同
    法第304 條強制罪云云。惟查：
(一)、上揭事實，業據被害人甲○○於警詢時陳稱：伊於97年1 月
    1 日當天晚間20時許，因為接到被告打電話約伊至王府卡拉
    OK店見面，剛好伊朋友洪利打電話給伊，伊就邀他一起前往
    喝酒，伊等到達時被告已先到，席間至21時許，有4 名不詳
    男子進到店裡面找伊，然後被告就說到外面講，於是伊到外
    面之後，被告夥同該4 名男子將伊強押上伊所有之2169－TJ
    號自小客車上，被告與另一名不詳男子一起押著伊坐在後座
    ，由1 名不詳男子開車，另1 名坐於副駕駛座，被告及3 名
    不詳男子共4 人將伊押往板橋一處停車場，伊被強押的過程
    ，洪利有在場看見，約於23時30許，被告與坐於後座之不詳
    男子在車上徒手毆打伊，他們是往伊頭部毆打，所以伊嘴角
    及右臉頰等處受傷，右臉頰有稍微腫脹，右邊嘴角有破皮及
    腫脹的情形，且有將伊身上皮包內之新臺幣3 千元及手上所
    配戴之勞力士手滿天星手錶拿走，之後在車上叫伊簽立3 張
    本票，其中有2 張面額均為20萬元，1 張面額17萬元，並且
    恐嚇伊如不簽立本票就要將伊載至「五指山」活埋，伊因為
    害怕自身安全，所以當場簽了3 張本票給被告，然後於97年
    1 月2 日凌晨1 時許，坐於副駕駛座之男子下車後，由開車
    之不詳男子、坐於後座之不詳男子及被告3 人將伊載至板橋
    市○○路、雙十路口往台北方向停車，他們3 人下車後往雙
    十路方向離去，之後就沒有看見了等情歷歷（見偵查卷第13
    至15頁）；其復於偵訊時結證稱：當天是他們先開一輛車來
    ，被告下車進入店內，後來4 個年輕人才進來把我帶出去，
    要押我走，其中3 人坐我的車，另外1 位開他們原來的車，
    我是坐在我的車後座中間，被告坐在我左邊，車子開到板橋
    市○○路一個停車場，被告在車上要我簽本票，在車上坐在
    我左右兩邊的人都有打我，其中一個是被告，被告說過年要
    到了要跟我要57萬元，要我寫下3 張本票，要我一個禮拜內
    把57萬元現金給他，我的勞力士錶是被告拿的，另外我身上
    的現金3 千元是前座的年輕人拿的，被告有出言恐嚇我，如
    我不簽本票要將我活埋；而被告之所以向我要錢，是因為我
    介紹吳旭堂跟被告借35萬元，吳旭堂沒有還，所以他找我要
    ，另外我還有借他3 張票，一共是22萬，他票沒有還我，所
    以一共要我簽下57萬元的本票等情綦詳（偵查卷第82頁）；
    再者，證人甲○○於審理時固然改口證稱被告並未出手毆打
    伊，惟仍指證其有在車上遭毆打、強取其皮包及遭恐嚇若不
    簽本票將載至五指山活埋，而被告於彼時亦同在該車內見聞
    上情，惟並未出聲阻止等情節屬實（見本院卷第65至67頁）
    。參以證人洪利於警詢及偵查時一致證述稱：當時我與甲○
    ○及被告在一家卡拉OK喝酒席間，有4 名不知名男子到我們
    桌前，問說姓林的是哪一個？說完就把甲○○押走，押走後
    被告跟那4 名不知名的男子說：「有事情外面說」就跟著出
    去了，其他的我就不清楚了等語（見偵查卷第23頁、第81頁
    ），核與被害人證述有關其如何被帶離上開卡拉OK店之情節
    相吻合，亦與被告所坦認之情節相符。此外，上開不詳姓名
    男子於97年1 月1 日20時55分許駕車抵達上開卡拉OK店附近
    後，並將車輛停靠在被害人所有之自小車停放處附近，數人
    在該車外待待，有名男子走近被害人之車輛並開啟車門，約
    於同日21時15分許被害人車輛被駛離該處之過程，有監視錄
    影翻拍照片21張暨現場蒐證照片3 張在卷足憑。且被害人甲
    ○○確受有頭部紅腫（3 ×2 公分）、臉部紅腫（1 ×1 公
    分）、嘴角擦傷（1 ×0.6 公分），此有警方所拍攝之被害
    人身體勘察照片4 幀、及臺北縣立醫院於97年1 月2 日出具
    之北縣醫診字第970005號驗傷診斷書正本1 份在卷可稽。再
    佐以行動電話門號0000000000號係由被害人申請後借予被告
    使用乙節，為被告所坦認，且經被害人證述屬實，並有通聯
    調閱查詢單1 紙在卷可考；再觀諸卷附被告所使用之上開行
    動電話門號0000000000號之雙向通聯紀錄所示之基地台位置
    可知（見偵查卷第44頁），被告於97年1 月1 日晚間23時20
    分許至翌日凌晨1 時14分止，確有出現在臺北縣板橋市乙節
    無誤，由此可證被害人前揭指證其遭強盜之地點係在板橋市
    ，且被告於彼時均有在場等情節，係有憑據，堪信為真實。
    參以被告與被害人間係多年朋友關係，為渠等所不否認，且
    渠等與事發之前尚且相約至卡拉OK店飲酒，足徵渠等間並無
    仇隙，則衡情被害人應無攀詞誣陷被告而自罹於誣告及偽證
    刑責之理，應認被害人於警詢及偵訊時之指訴為真實，足堪
    採信。
(二)、按強盜罪係以強暴、脅迫或他法，使人不能抗拒而取其財物
    或使其交付為構成要件。恐嚇罪係以威嚇手段，使人畏懼而
    交付所有物，其交付與否，被害人尚有意思之自由者，為構
    成要件。故以脅迫行為使人交付所有物，有時雖近似恐嚇，
    若被害人已喪失意思自由時，即已達於強盜之程度，至加暴
    行於被害人使之不能抗拒而強取財物者，其應成立強盜罪，
    更不待言，最高法院21年上字第1115號判例可資參照；次按
    強盜罪所施用之強暴、脅迫手段，祇須足以壓抑被害人之抗
    拒，使其喪失意思自由為已足，縱令被害人實際無抗拒行為
    ，仍於強盜罪之成立，不生影響；至其是否已達於使人不能
    抗拒之程度，則應就客觀具體之情狀加以判斷，最高法院30
    年上字第3023號判例、71年度台上字第1040號判例可參。第
    查，依據證人即被害人甲○○前揭指述可知，被害人係自97
    年1 月1 日21時15分許起至翌日凌晨1 時許止，一直遭被告
    及其他3 名成年男子挾持在車內，期間需端坐在車內後座中
    間，被告及其中1 名男子則坐在其兩側，使其無法自由離去
    ，其行動自由顯遭剝奪逾3 小時之久，且期間被害人有遭被
    告或其中1 名不詳成年男子有徒手毆打其頭、臉部成傷，對
    之施加暴力；參以證人甲○○於本院審理時已明白證稱：伊
    係為了要離開所以才會簽立上開3 張本票，在車內的不詳成
    年男子說若不簽本票，伊則不能離開等語（見本院卷第64至
    65頁），則就被害人於彼時所遭遇之客觀具體情狀加以判斷
    ，足認被害人交付上開手錶、現金及簽立3 張本票後交付予
    被告之行為當時，已喪失意思自由，其係在不能抗拒之情況
    下所為至明。
(三)、又被告要求被害人簽立3 張本票，其中有2 張面額均為20萬
    元，餘1 張面額為17萬元，面額共計57萬元乙節，業經被告
    坦認屬實，雖被告辯護人辯護稱：被告係因與被害人之間有
    債務關係存在，故被告取得上開3 張本票，並無為自己不法
    所有之意圖云云。則被害人究有無積欠被告57萬元即為本案
    應予審究之事項。第查：
(1)、固然被害人被害人甲○○於警詢時係陳稱：伊於2 年前有向
    被告借過約6 萬元，但沒多久就還被告了，後來約95年初，
    被告有向伊借了2 張6 萬元及1 張10萬元之支票去用，後來
    伊有介紹伊朋友吳旭堂與被告認識，吳旭堂有向被告借了35
    萬元，97年1 月1 日那天被告將伊押往板橋時有跟伊說，因
    找不到吳旭堂要錢，所以吳旭堂所借35萬元要算在伊身上，
    連同先前伊借被告的22萬元支票共57萬元，要伊簽立上開3
    張本票等語（見偵查卷第16頁）；又其於偵訊時陳述稱：「
    （問：為何被告要跟你要錢？）我的朋友吳旭堂向他借35萬
    ，吳沒有還，所以他找我要。是我介紹吳跟他借的，另外我
    還有借他3 張票，一共是22萬。他票沒有還我。所以他一共
    要我簽下57萬的本萬」等語（見偵查卷第82頁），然而，倘
    若證人甲○○僅係出借支票予被告，顯然是被告積欠證人甲
    ○○債務，衡情被告是否會藉此明顯矛盾之名目向證人甲○
    ○強取上開本票3 張面額之其中22萬元部分，並非無疑。況
    且，證人甲○○於本院審理時已改口證述稱：「（檢察官問
    ：57萬元金額如何計算出來？）有其他部分是我朋友吳旭堂
    跟被告借款35萬元，還有我之前向被告借款22萬元」、「（
    檢察官問：偵卷第16頁部分，警察局稱吳旭堂借款35萬元，
    連你借他3 張票共22萬元，這是何意？）票是我之前向他借
    錢，所以我之前就開了3 張票，面額共計22萬押在被告那裡
    ，是我向被告借錢的，35萬元的部分是我介紹吳旭堂向被告
    借錢的」等語（見本院卷第60至61頁），是以，證人甲○○
    於警詢、偵查及本院審理時對於其簽立3 張本票就其中面額
    35萬元部分之原因均一致證述係案外人吳旭堂積欠被告之債
    務，惟對於其餘面額22萬元部分究是否係被害人甲○○積欠
    被告債務之金額，則前後證述矛盾；再佐以由被告提出之證
    人甲○○所簽立支票4 張（見本院卷第39至40頁），除其中
    1 張面額為4 萬5 千元，業經提示遭退票外，其餘3 張尚未
    提示之支票面額則各為10萬元、5 萬元及6 萬9 千元（合計
    21萬9 千元），是以，被告辯稱其與被害人之間存有22萬元
    債務部分，尚非無據。
(2)、然而，被告既聲稱：上開3 張本票，其中僅面額22萬元部分
    係用以擔保被害人本人積欠伊之22萬元借款債務，其餘35萬
    元部分，則係因為案外人吳旭堂積欠伊之35萬元借款債務，
    而要求被害人一併負責等情明確。而經本院詢問被告有關案
    外人吳旭堂於向被告借款之初是否有提供擔保乙節，被告係
    供稱：當時吳旭堂借款時，就有簽立本票35萬元等語（見本
    院卷第71頁），並提出由案外人吳旭堂簽立面額分別為5 萬
    元、20萬元、10萬元之本票各1 張以佐其說（見本院卷第41
    至42頁）。經觀諸卷附上開由案外人吳旭堂所簽立之3 張本
    票影本可知，被害人並未在該3 張本票發票人欄簽名，且被
    告並未要求被害人在該3 張本票背後簽名背書，亦為被告所
    不爭執，由此可見被告明知被害人並未承諾擔任案外人吳旭
    堂35萬元借款債務之保證人甚明。況且，被害人亦否認其有
    向被告承諾要擔保案外人之借款債務乙事；復經本院詢問被
    告有關被害人究係如何向其表示要負責案外人吳旭堂之債務
    ，以及為何其會願意借錢給案外人吳旭堂等事項，被告亦僅
    供稱：被害人是說他的朋友沒有問題，若有問題他負責，因
    為那位朋友急需用錢；因為伊與被害人是朋友，是甲○○介
    紹，所以才借錢給吳旭堂等語（見本院卷第71頁），據此足
    徵被害人確未表示要擔保案外人吳旭堂之上開借款債務。是
    以，被告明知被害人並未曾承諾擔保案外人吳旭堂之前向其
    所借款項，竟以強暴脅迫方式要求被害人簽立面額共計57萬
    元之本票3 張，明顯已逾越依法所得請求之債權數額，實難
    謂被告無為自己不法所有之意圖。故被告辯護人前揭辯護，
    並非有據，無足採信。
(四)、雖被告尚辯稱：被害人勞力士手上的錶是被害人自己拿給我
    保管的云云。而被害人亦於本院審理時一度迴護被告而證稱
    ：手錶是伊主動交給被告幫伊保管的云云。惟查，被告於警
    詢時僅供稱：伊上車不到1 分鐘後即下車了，上車期間並沒
    有看到有人動手毆打被害人或強取被害人財物云云；嗣於檢
    察官偵訊時仍係陳稱其在車上待不到1 分鐘即下車，且一再
    否認有取走被害人之勞力士手錶、現金及強押被害人簽立3
    張本票之事；迄於本院準備程序時又改口辯稱：被害人戴的
    勞力士手錶是他自己在自己的車上找到了云云（見本院卷第
    22頁），復於本院審理時另辯稱：因警員詢問伊有沒有搶，
    所以伊之前不敢承認手錶在伊這邊，事實上是被害人自己拿
    給伊保管的，所以警察詢問時伊一直說沒有等語（見本院卷
    第72頁），而倘若被害人係主動將手錶交由被告保管，則縱
    使被告恐因坦承被害人之手表在其保管中而遭追訴其有共同
    加害被害人之犯行，惟其已遭起訴後，於本院準備訊問時並
    未即時澄清，以免蒙受不白冤屈，反而虛捏事實謊稱被害人
    之手錶係在其自己的車上找到云云，嗣於本院審理時始改口
    供稱係被害人主動將手錶交付予伊保管云云，從被告前後供
    詞之矛盾可見其係有意隱瞞真相。參以證人甲○○於審理時
    證稱：被告係於簽和解書當天將手錶還給伊等語（見本院卷
    第67頁），復觀諸證人甲○○簽立上述和解書之日期為97年
    8 月10日，有該和解書1 紙存卷可考，則倘若被告僅係代被
    害人保管手錶之意，衡情應於事發之後隨即返還，焉有遲至
    距事發後8 個多月之久，始將該只手錶返還予被害人之理，
    由此反足徵被告取走被害人手錶之際，係有為自己不法所有
    之意圖，而其事後返還手錶予被害人，並由被害人出具上開
    和解書，顯係被告事後意圖粉飾其犯行之舉，實無足解免其
    罪責而欲蓋彌彰。
(六)、綜上所述，參互印證，本案事證已臻明確，被告犯行應堪認
    定，應依法論科。
二、核被告意圖為自己不法之所有，結夥三人以上，以強暴、脅
    迫至使告訴人不能抗拒，而使告訴人交付其手錶、現金及簽
    立3 張本票等財物，其所為係犯刑法第330 條第1 項之加重
    強盜罪。按刑法第302 條第1 項及第304 條第1 項之罪，其
    所保護之法益均為被害人之自由，而私行拘禁，及不外以強
    暴、脅迫為手段，其罪質本屬相同，惟第302 條第1 項之法
    定刑，既較第304 條第1 項為重，則以私行拘禁之方法妨害
    人自由，縱其目的在使人行無義務之事，或妨害人行使權利
    ，仍應逕依第302 條第1 項論罪，並無適用第304 條第1 項
    之餘地，最高法院29年上字第3757號判例可資參照。次按強
    盜罪以強暴、脅迫等方法，致使不能抗拒為構成要件之一，
    當然含有使人行無義務之事之性質，若強盜犯行業已著手實
    施，則所為強暴、脅迫使人行無義務之事行為，應包括在強
    盜行為之內，無另行成立刑法第304 條第1 項之使人行無義
    務之事罪之餘地，最高法院92年度台上字第3860號判決可參
    。再按綑綁事主或將之關鎖於內廁所內，以便肆行搶劫，雖
    係以非法方法剝奪人之行動自由；惟此種手段就犯情而論，
    即屬使人不能抗拒所施用之強暴行為，自應包括於強盜行為
    之內，不另成立妨害自由之罪名，最高法72年度台上字第
    2237號判決可參。職此，本案被告與其同夥著手實施以強暴
    、脅迫方法剝奪被害人行動自由之行為及強迫被害人簽立本
    票之行為，自應包括在強盜行為之內，無另行成立刑法第
    302 條第1 項之剝奪他人行動自由罪或同法第304 條第1 項
    之強制罪之餘地，併此敘明。被告與上開4 名姓名年籍不詳
    之成年男子間，就上開罪名，有犯意聯絡及行為分擔，為共
    同正犯。爰審酌被告之犯罪動機、目的、結夥以強暴脅迫剝
    奪被害人自由之手段，對被害人之人身自由、財產所生之危
    害程度，兼酌以被告與被害人為朋友關係，事後已與被害人
    達成和解，被害人並當庭表示不願追究（見本院卷第63頁審
    判筆錄）、其生活狀況、智識程度，及犯罪後態度等一切情
    狀，量處如主文所示之刑，以資懲戒。
據上論斷，應依刑事訴訟法第299 條第1 項前段，刑法第28條、
第321 條第1 條第4 款、第330 條第1 項，判決如主文。
本案經檢察官丙○○到庭執行職務。
中    華    民    國    98    年    1     月    23    日
                  刑事第十八庭  審判長法  官  林淑婷
                                      法  官  邱景芬
                                      法  官  林鈺琅
以上正本證明與原本無異
如不服本判決，應於送達後十日內，向本院提出上訴書狀，並應
敘述具體理由；其未敘述上訴理由者，應於上訴期間屆滿後二十
日內向本院補提理由書（均須按他造當事人之人數附繕本）「切
勿逕送上級法院」。
                                      書記官  莊川億
中    華    民    國    98    年    2     月    2     日
附錄本案論罪科刑法條全文：
中華民國刑法第321條
（加重竊盜罪）
犯竊盜罪而有左列情形之一者，處 6 月以上、 5 年以下有期徒
刑：
一、於夜間侵入住宅或有人居住之建築物、船艦或隱匿其內而犯
    之者。
二、毀越門扇、牆垣或其他安全設備而犯之者。
三、攜帶兇器而犯之者。
四、結夥三人以上而犯之者。
五、乘火災、水災或其他災害之際而犯之者。
六、在車站或埠頭而犯之者。
前項之未遂犯罰之。
中華民國刑法第330條
犯強盜罪而有第321條第1項各款情形之一者，處7年以上有期徒
刑。
前項之未遂犯罰之。


司法院資訊處製作；財團法人民間司法改革基金會備份。
